# 分步交易达到控制的问题实例问题咨询

提问人：jackiechen8623 时间：2015-08-29 14:25:38
被审计单位A公司前期通过较高的成本取得了一权益法单位B公司49%股权，后期（ 12 个月之后）又进一步取得了36%的股权（非一揽子交易）。 具体数据举例： 1 、初次购买49%出资1.2亿，出资时间为 2014 年 1 月，付出成本严重高于享有的对方净资产； 2 、2014 年度B公司净利润 100 万，A公司权益法 49 万元； 3 、 2015 年 7 月A公司又出资 3600 万购买本B公司36%股权，1-7月B公司净利润为 100 万； 问题： 1 、个别报表长投成本为=1.2亿+49万元+49万元+3600万元=15698万元 2 、合并报表长投成本及商誉的计算，根据解释公告 4 号： 2015 年 7 月B公司公允价值为 5000 万 调整原持股比例部分长投到公允价值，将会影响的投资收益为=5000万 49%- （ 1.2 亿 +49 万元 +49 万元） =-9648 万元 商誉 = （ 5000 万元49%+3600万元）-5000万元*85%=1800万元 合并报表的调整分录 借：长期股权投资 -9648万元 贷：投资收益 -9648万元 抵消分录为 借：净资产 5000 商誉 1800 贷：长期股权投资 6050 少数股权 750 请问各位版主以上表述是否正确？是否有不妥之处。

回答人：chenyiwei
1 、个别报表层面转成本法时的投资成本＝1.2亿+49万元+49万元+3600万元=15698万元，在此基础上再扣减根据下文计算的减值损失 7198 万元，调整后为 8500 万元。
2 、 2015 年 7 月B的整体公允价值应为 1 亿元（=3600/36%），原持股部分的公允价值为 4900 万，因此在合并报表层面需确认处置损失： 12098 － 4900 ＝ 7198 万元。因此合并报表层面的合并成本为 4900 ＋ 3600 ＝ 8500 万。如果 2015 年 7 月B的可辨认净资产公允价值为 5000 万，则商誉＝ 8500 －5000*85%＝ 4250 万元。少数股东权益 750 万元。

提问人：jackiechen8623 时间：2015-08-30 09:18:52
陈总，根据 2015 版会计教材第 448 页及解释公告第 4 号； 原持股比例的公允价值调整部分是否应该不在个别报表调整，而在合并报表层面调整呢？
解释公告引述： “三、企业通过多次交易分步实现非同一控制下企业合并的，对于购买日之前持有的被购买方的股权，应当如何进行会计处理？ 答：企业通过多次交易分步实现非同一控制下企业合并的，应当区分个别财务报表和合并财务报表进行相关会计处理：
（一）在个别财务报表中，应当以购买日之前所持被购买方的股权投资的账面价值与购买日新增投资成本之和，作为该项投资的初始投资成本；购买日之前持有的被购买方的股权涉及其他综合收益的，应当在处置该项投资时将与其相关的其他综合收益（例如，可供出售金融资产公允价值变动计入资本公积的部分，下同）转入当期投资收益。 （二）在合并财务报表中，对于购买日之前持有的被购买方的股权，应当按照该股权在购买日的公允价值进行重新计量，公允价值与其账面价值的差额计入当期投资收益；购买日之前持有的被购买方的股权涉及其他综合收益的，与其相关的其他综合收益应当转为购买日所属当期投资收益。购买方应当在附注中披露其在购买日之前持有的被购买方的股权在购买日的公允价值、按照公允价值重新计量产生的相关利得或损失的金额。”

回答人：chenyiwei
准则是这样规定的，但你所举的这个例子是原投资发生了减值损失，所以在个别报表层面同样要确认该损失。

提问人：jackiechen8623 时间：2016-09-09 14:18:12
陈总，分步交易达到控制中“在合并财务报表中，对于购买日之前持有的被购买方的股权，应当按照该股权在购买日的公允价值进行重新计量，公允价值与其账面价值的差额计入当期投资收益；”这个投资收益不确认递延所得税的原因，可以理解为其并未实际影响应纳税额而不确认吗？

回答人：chenyiwei
不是，是因为预计形成控制后，在可预见的未来不会处置子公司股权，所以暂时性差异很可能不会转回。